【裁判字號】    89,訴,4089
【裁判日期】    900312
【裁判案由】    清償借款
【裁判全文】
臺灣台中地方法院民事判決  八十九年度訴字第四○八九號
    原      告  苗栗縣三義鄉農會
    法定代理人  賴世火
    訴訟代理人  林紹光
    被      告  甲  ○
                乙○○
                丙○○
右當事人間請求清償借款事件，本院判決如左：
    主      文
被告應連帶給付原告新台幣貳佰柒拾萬元，及自民國八十六年十二月十六日起至清償
日止，按年息百分之十點二計算之利息，並自民國八十七年一月十七日起至民國八十
七年七月十六日止，按前開利率百分之十，及民國自八十七年七月十七日起至清償日
止，按前開利率百分之二十計算之違約金。
訴訟費用由被告連帶負擔。
    事      實
甲、原告方面：
一、聲明：如主文所示。
二、陳述：
  (一)被告甲○於民國（下同）八十五年二月六日邀同被告乙○○、丙○○為連帶保證
    人，向原告借款新台幣（下同）貳佰柒拾萬元，約定應於九十年二月六日清償，
    利息則按年息百分之十點二計付，每滿一個月付息乙次，倘有逾期付息或到期未
    履行債務情事，除應按原訂利率付息外，自逾期之日起六個月以內，按前開利率
    百分之十，其逾期超過六個月者，按前開利率百分之二十計算之違約金。惟被告
    甲○自八十六年十二月十六日起即未依約繳納利息，又債務到期亦未依約清償本
    金，迭經原告催討無效，茲尚欠餘額貳佰柒拾萬及自八十六年十二月十六日起至
    清償日止，按年息百分之十點二計算之利息，並自民國八十七年一月十七日起至
    八十七年七月十六日日止，按前開利率百分之十，及民國自八十七年七月十七日
    起至清償日止，按前開利率百分之二十計算之違約金迄未清償，為此依消費借貸
    及連帶保證之法律關係請求被告三人負連帶清償債務之責任。
  (二)被告甲○當初與原告係約定按月繳納利息，本金應該是借款約定到期一次還清才
    對。
三、證據：提出質押放款借據一份、放款往來交易明細表一份、約定書影本三份。
乙、被告丙○○、乙○○方面：
一、聲明：駁回原告之訴。
二、陳述：被告甲○確實有以被告丙○○、乙○○為連帶保證人向原告借貸二百七十
    萬元，並約定九十年二月六日應償還借款，被告甲○於八十七年五、六月起即未
    再依約繳納利息亦未完全還清貸款。惟被告丙○○另以：原告已向台灣雲林地方
    法院對被告甲○取得拍賣抵押物之裁定，原告今再向被告甲○請求，顯屬重複起
    訴，應予駁回，其亦無須負連帶清償責任；又原告所提供之繳息明細不正確，該
    繳息明細上記載被告甲○係按月繳交利息，然依據台灣雲林地方法院八十七年度
    拍字第九四０號民事裁定理由第三項敘明：「‧‧‧借用貳佰柒拾萬元，‧‧‧
    ，自八十五年二月六日起以每月一期分期平均攤還本息‧‧‧。」等語，顯見被
    告甲○向原告借貸時係約定要按月攤還本息，原告並未將被告甲○按月所繳交之
    金錢沖入本息，顯有錯誤，應待兩造對帳後才能確定被告甲○目前究竟積欠多少
    本金及利息；再者，原告發現被告甲○繳息不正常時，並未通知連帶保證人，使
    保證人喪失為被告甲○籌款還款之時機，其無需再負連帶保證人之連帶清償責任
    等語抗辯。被告乙○○則抗辯：被告甲○應該有繳到本金才對，因為這筆借款是
    與其他二筆一併辦理的，所以到底應該怎麼繳錢並不是很清楚。
三、證據：提出被告甲○之活期存款存摺影本一份，並請求應到原告銀行對帳。
丙、被告甲○方面：
    未於言詞辯論期日到庭，亦未提出書狀，作任何聲明或陳述。
    理      由
一、本件被告甲○未於言詞辯論期日到場，核無民事訴訟法第三百八十六條各款所列
    情形，爰依原告之聲請，由其一造辯論而為判決。
二、按聲請拍賣抵押物，原屬非訟事件，只需抵押權已經依法登記，且債權已屆清償
    期而未受清償，法院即應為准許拍賣之裁定，若當事人就為拍賣程序基礎之私法
    上權利有瑕疵或清償期變更等爭執，應由當事人提起訴訟，以資救濟，最高法院
    四十九年台抗字第二四四號、五十八年台抗字第五二四號均同此意旨。足見拍賣
    抵押物之裁定就當事人間之權利並無實體上之確定力，若當事人有所爭執，仍得
    依法提起訴訟以資確認救濟。本件原告起訴係依據借貸關係請求被告三人負連帶
    清償債務之責任，被告丙○○雖以：被告就本件借款已於八十七年十二月十日獲
    台灣雲林地方法院八十七年度拍字第九四０號民事裁定准予強制執行，如今再就
    同一筆債務向鈞院求償，顯有重複起訴等語抗辯，惟按兩造就本件借款係以設定
    抵押權之方式為債務人清償之擔保，依前揭說明，僅需抵押權業已登記，債務已
    屆清償期，抵押權人即得聲請裁定拍賣抵押物，然該裁定因屬非訟事件裁定，並
    無確認兩造實體上權利之既判力，原告就此再行起訴請求被告給付該借款，並無
    重複起訴或該訴訟標的為確定判決效力所及之情形，故原告依借貸關係提起本訴
    ，應屬合法，合先敘明。
三、本件原告主張：（一）被告甲○於八十五年二月六日邀同被告乙○○、丙○○為
    連帶保證人，向原告借款貳佰柒拾萬元，約定應於九十年二月六日清償，利息則
    按年息百分之十點二按月計付，倘有逾期付息或到期未履行債務情事，除應按原
    訂利率付息外，自逾期之日起六個月以內，按前開利率百分之十，其逾期超過六
    個月者，按前開利率百分之二十計算之違約金，被告甲○僅於八十七年六月三十
    日繳交相當於八十六年十一月六日至八十六年十二月十五日之利息，之後即未再
    繳息，又本件借款清償期限業已屆至惟被告甲○並未依約清償等情，業據提出與
    其所述相符之質押放款借據一份、約定書影本三份為證，復為被告乙○○、丙○
    ○所不爭執，而被告甲○就此部分因已於相當時期受合法之通知，而於言詞辯論
    期日不到場，亦未提出準備書狀爭執，依民事訴訟法第二百八十條第三項準用同
    條第一項之規定，視同自認原告所主張者真實，堪信原告前開所述為真實。（二
    ）借款人即被告甲○係自八十六年十二月十六日起即未依約繳納利息，茲尚欠餘
    額二百七十萬元及自八十六年十二月十六日起至清償日止，按年息百分之十點二
    計算之利息，並自民國八十七年一月十七日起至八十七年七月十六日日止，按前
    開利率百分之十，及民國自八十七年七月十七日起至清償日止，按前開利率百分
    之二十計算之違約金迄未清償等語，業據原告提出放款往來交易明細表一份為證
    ，被告甲○已於相當時期受合法之通知，而於言詞辯論期日不到場，亦未提出準
    備書狀爭執，依民事訴訟法第二百八十條第三項準用同條第一項之規定，視同自
    認原告所主張者為真實；被告乙○○雖以：為被告甲○繳交之金錢應該已攤還本
    金等語，而被告丙○○更以：原告之前所取得之雲林地方法院拍賣抵押物裁定載
    明債務人即被告甲○與原告約定「分期平均攤還本息」為依據，抗辯本件借貸之
    本金應該有所減少，非仍如當初借貸之金額為二百七十萬元，且原告在被告甲○
    未依約繳息時，並未通知伊，導致伊喪失為被告甲○籌款清償之時機，故本件被
    告甲○所積欠之金額應有所疑義，而伊身為連帶保證人之責任亦因原告之未即時
    通知而不需再負連帶清償之責等語。惟查：依兩造所訂立之質押放款借據第一條
    明訂：「本借款以（按：未約定）為期自中華民國八十五年二月六日起至九十年
    二月六日止到期應即由借款人將借款本息如數清償。但貴會如於所定之借款期限
    內欲將借款本息收回無論何時得訂定（按：未約定）日期限通知借款人備款償還
    借款人應即於所定期限內履行。」，第十三條則明訂：「借款人如對於借款本息
    不照約定償還‧‧‧時任憑貴會不經過通知逕將擔保物以拍賣或其他方法處分之
    ‧‧‧。」，是則兩造所約定之還款方式乃按月清償借貸利息，借款期限屆至時
    一次清償本金，原告所取得之台灣雲林地方法院所核發之拍賣抵押物裁定上雖載
    有：「分期平均攤還本息」等字樣，然而該拍賣抵押物既屬非訟事件裁定，即無
    既判力，自無從作為兩造權利義務關係之憑據，兩造間就清償之方式仍應依借貸
    契約之約定而屬於到期一次清償本金之類型，被告乙○○及丙○○此部分之抗辯
    顯不可採；又兩造間既已約定一旦借款人不依約償還，任憑原告不經通知即得逕
    將抵押物拍賣受償，而連帶保證人之地位即如同借款人，應與借款人負連帶清債
    務之責任，又此約定亦無違民法關於清償期屆至債權人即得實行抵押權已獲償之
    原則，故被告丙○○抗辯其因未受通知而無需負連帶保證人之責任等語亦不可採
    。從而，原告主張被告甲○僅繳息至中途，剩餘之本金為二百七十萬元等語，堪
    信為真實。
四、綜上所述，原告依消費借貸契約及連帶保證之規定請求被告等連帶給付借款二百
    七十萬元並自八十六年十二月十六日起至清償日止，按年息百分之十點二計算之
    利息，及自八十七年一月十七日起至八十七年七月十六日止，按前開利率百分之
    十，及自八十七年七月十七日起至清償日止，按前開利率百分之二十計算之違約
    金，為有理由，應予准許。
五、因本案事證已臻明確，兩造其餘主張陳述及所提之證據，均毋庸再予審酌，被告
    張忠福主張應再開辯論由兩造進行對帳，本院因本件借貸積欠金額已明，無再開
    辯論調查證據之必要，附此敘明。
六、據上論結，原告之訴為有理由，依民事訴訟法第三百八十五條第一項前段、第八
    十五條第二項，判決如主文。
中      華      民      國    九十      年      三      月      十二    日
~B      法    官  林學晴


司法院資訊處製作；財團法人民間司法改革基金會備份。
